臺灣新北地方法院民事判決
110年度重訴字第404號
原      告  鍾進杰  
訴訟代理人  陳宏彬律師
被      告  黃茂展  

訴訟代理人  楊久弘律師
上列當事人間請求返還借款等事件，經本院於民國111年2月25日
言詞辯論終結，判決如下：
    主      文
原告之訴及假執行之聲請均駁回。
訴訟費用由原告負擔。
    事實及理由
一、原告主張：被告於民國109年向原告借款新臺幣（下同）400
    萬元，原告乃於109年2月7日自其華南銀行帳號帳戶0000000
    00000號帳戶（下稱原告華南銀行帳戶）轉帳2,000元、1,99
    8,000元至被告中國信託銀行帳號000000000000號帳戶（下
    稱被告中國信託銀行帳戶），再於109年2月10日自其華南銀
    行帳戶轉帳200萬元至被告中國信託銀行帳戶，因原告借予
    被告之400萬元，係原告向胞姐鍾佩如借貸而來，故兩造約
    定被告每月以轉帳38,000元至鍾佩如玉山銀行帳號00000000
    00000號帳戶（下稱鍾佩如玉山銀行帳戶）之方式清償，至
    全部清償完畢為止，詎被告僅於109年5月至109年12月每月
    轉帳38,000元至鍾佩如玉山銀行帳戶共清償304,000元，即
    未再清償，仍欠3,696,000元未清償，經原告於110年5月18
    日發律師函催告，仍置之不理，爰本於消費借貸之法律關係
    ，依民法第478條規定請求被告返還借款，又被告於107年間
    邀請原告入夥「四個圈輪業」並擔任店長，經原告應允，兩
    造於107年12月6日簽立同意書（下稱系爭同意書）後，原告
    於107年12月間先後出資100萬元、300萬元，與被告間成立
    合夥關係，嗣因兩造經營理念不合，經原告多次口頭及於11
    0年5月18日發律師函聲明退夥，均未獲置理，爰依合夥之法
    律關係，依民法第689條第1、2項規定，請求被告退還入股
    時之合夥股金400萬元等語。並聲明：⒈被告應給付原告7,69
    6,000元，及自起訴狀繕本送達翌日起至清償日止，按週年
    利率5％計算之利息。⒉願供擔保請准宣告假執行。
二、被告則以：被告從未向原告借款，反係原告不斷向原告借款
    ，原告並未投資四個圈輪業，亦未與原告合夥經營四個圈輪
    業，原告僅係任職於四個圈輪業，又原告於107年12月間僅
    交付被告93萬元、300萬元共393萬元，且原告於107年12月
    間交付被告之393萬元及於109年2月間交付被告之400萬元均
    係為清償原告積欠被告之借款及欠款，並非出資款或借款，
    另系爭同意書已於107年12月7日作廢失效，並經被告揉掉丟
    入垃圾桶等語資為抗辯。並聲明：⒈原告之訴及假執行之聲
    請均駁回。⒉如受不利判決，願供擔保請准宣告免為假執行
    。
三、兩造不爭執之事實（見本院卷第423頁、第292頁）：
　㈠鍾佩如玉山銀行帳戶於109年2月6日、109年2月7日、109年2
    月10日轉帳177萬元、200萬元、200萬元至原告華南銀行帳
    戶，原告於109年2月7日自其華南銀行帳戶轉帳2,000元、1,
    998,000元至被告中國信託銀行帳戶，再於109年2月10日轉
    帳200萬元至被告中國信託銀行帳戶（見本院卷第391頁、第
    15頁至21頁）。
　㈡被告於109年5月5日、109年6月8日、109年7月2日、109年8月
    7日、109年9月10日、109年10月8日、109年11月13日、109
    年12月12日各轉帳38,000元至鍾佩如玉山銀行帳戶（見本院
    卷第23頁至第29頁、第391頁至第392頁）。
　㈢原告委請律師於110年5月18日寄發律師函予被告，經被告110
    年5月19日收受（見本院卷第31頁至第33頁、第77頁）。
　㈣兩造於107年12月6日簽立系爭同意書（見本院卷第35頁）。
　㈤原告於107年12月上旬交付現金93萬元予被告，又於107年12
    月下旬交付現金300萬元予被告。
四、本院之判斷：
　㈠請求返還借款3,696,000元部分：
　⒈兩造間有無消費借貸關係存在？
　⑴按稱消費借貸者，於當事人間必本於借貸之意思合致，而有
    移轉金錢或其他代替物之所有權於他方之行為，始得當之。
    是以消費借貸，因交付金錢之原因多端，除有金錢之交付外
    ，尚須本於借貸之意思而為交付，方克成立。倘當事人主張
    與他方有消費借貸關係存在者，自應就該借貸意思互相表示
    合致及借款業已交付之事實，均負舉證之責任，其僅證明有
    金錢之交付，未能證明借貸意思表示合致者，仍不能認為有
    該借貸關係存在（最高法院98年台上字第1045號判決參照）
    。本件原告主張兩造間有消費借貸關係存在，為被告所否認
    ，自應由原告就兩造間借貸意思表示合致及借款交付之事實
    ，負舉證之責。
　⑵原告雖於109年2月間共匯款400萬元至被告中國信託銀行帳戶
    ，然交付金錢之原因非僅一端，非謂一有金錢之交付，即得
    推論兩造間當然為消費借貸關係，又被告固有於109年5月至
    109年12月每月轉帳38,000元至鍾佩如玉山銀行帳戶，但非
    必即係出於清償借款之意思而為，尚不足以證明兩造間有消
    費借貸意思表示合致。
　⑶證人鍾佩如於本院審理中固證稱：原告於109年以工作資金需
    求及要借給被告400萬元為由，向伊借款600萬元，伊向玉山
    銀行貸得之600萬於109年2月6日撥款至伊玉山銀行帳戶後，
    伊乃於109年2月6日、109年2月7日、109年2月10日轉帳177
    萬元、200萬元、200萬元予原告，又被告於109年5月至109
    年12月每月轉帳38,000元至伊玉山銀行帳戶，係因伊與原告
    約定每月還款38,000元，原告提到被告向原告借款400萬元
    ，故由被告承擔每月攤提38,000元給伊的義務至還款結束等
    節（見本院卷第384頁至第389頁），惟由其證陳：原告向伊
    借款600萬元要將其中400萬元借給被告，以及因被告向原告
    借款400萬元，故由被告承擔每月攤提38,000元給伊的義務
    ，這些均係伊聽原告說的，伊未曾就此向被告確認，原告有
    無交付400萬元給被告伊亦不知情等語（見本院卷第386頁至
    第388頁），可知鍾佩如並未見聞原告交付400萬元及交付原
    因過程，且其所言被告向原告借款400萬元並因此負每月攤
    還38,000元之義務，僅係單方面聽自原告傳述之詞，未經被
    告親口告知或證實，本質上仍屬原告一己之陳述，不能執為
    兩造間有消費借貸意思合致之證明，原告復未提出其他足以
    證明被告向原告借款400萬元及兩造間存有消費借貸意思表
    示合致之證據，自不能認為兩造間有消費借貸關係存在。
　⒉原告請求被告返還借款有無理由？　
　　原告既未能證明兩造間有消費借貸關係存在，則原告本於消
    費借貸之法律關係，依民法第478條規定，請求被告返還借
    款3,696,000元本息，洵屬無據，不應准許。
　㈡請求退還合夥股金400萬元部分：
　⒈兩造間有無合夥關係存在？
　⑴按當事人主張有利於己之事實，就其事實有舉證之責任，民
    事訴訟法第277條前段定有明文。民事訴訟如係由原告主張
    權利者，應先由原告負舉證之責，若原告先不能舉證，以證
    實自己主張之事實為真實，則被告就其抗辯事實即令不能舉
    證，或其所舉證據尚有疵累，亦應駁回原告之請求。又稱合
    夥者，謂2人以上互約出資以經營共同事業之契約，民法第6
    67條第1項定有明文。本件原告主張出資400萬元與被告共同
    經營四個圈輪業，兩造間有合夥關係存在，為被告所否認，
    自應由原告證明兩造間有出資經營共同事業之約定及原告有
    出資經營共同事業之事實。
　⑵原告固於107年12月間共交付393萬元予被告，惟交付金錢之
    原因多端，非必本於出資經營共同事業之意思而為交付。
　⑶系爭同意書雖載有「本人鍾進杰與黃茂展基於友好關係與共
    同理念，為擴大營運，共創美好未來，提出共同經營條約，
    其內容如下：⒈本人鍾進杰需在職四個圈輪業店長職務一職
    。⒉在職期間內，需保持四個圈輪業年營業額至少1400萬元
    或以上。⒊本人鍾進杰同意以400萬元整與生財設備乙批…換
    取四個圈輪業共同經營權之百分之三十。以上，經雙方同意
    ，特例（『立』之誤繕）此約，保障雙方權益」（見本院卷第
    35頁），惟經本院勘驗系爭同意書原本結果，系爭同意書原
    本有大片褐色污漬，並有多條明顯皺摺線、大片明顯皺摺痕
    跡及圓形皺摺凹凸情狀，亦有發霉、字體褪色、字體暈開、
    字體翻印等情形，有本院勘驗系爭同意書原本結果及系爭同
    意書原本勘驗照片可查（見本院卷第284頁、第295頁），足
    徵系爭同意書曾被以相當力道揉成紙團無誤，而其被揉成紙
    團、染有大片污漬、發霉、字體暈開、字體翻印等情狀，顯
    與一般有效契約文件會妥善保存維護之常情不符，徵之原告
    之妻李宥嫻尚在臉書張貼系爭同意書照片，標註被告指及「
    因為合約你肯定想不到沒被『銷毀』」，有臉書擷圖可考（見
    本院卷第154頁至第157頁），若非李宥嫻明知被告所認知者
    為系爭同意書已被原告銷毀，且系爭同意書未被原告銷毀絕
    對反於被告之認知，李宥嫻自無表示被告肯定沒想到系爭同
    意書沒被銷毀之理，而銷毀契約文件係契約文件廢棄作廢無
    效後之程序，若不是系爭同意書已廢棄作廢無效，被告當不
    致認為系爭同意書已被銷毀，足見被告抗辯已向原告表示系
    爭同意書作廢，並將系爭同意書揉掉丟入垃圾桶作廢等語，
    尚非無稽，亦核與系爭同意書呈現之前述客觀情狀相符，則
    系爭同意書是否仍有效力，殊堪置疑，不能據此謂兩造間仍
    有出資經營共同事業之意思表示合致。
　⑷按私文書應由舉證人證其真正。私文書經本人或其代理人簽
    名、蓋章或按指印或有法院或公證人之認證者，推定為真正
    ，民事訴訟法第357條前段、第358條第1項分別定有明文。
    私文書之真正，如他造當事人有爭執者，則舉證人應負證其
    真正之責（最高法院47年台上字第1784號判決參照）。民事
    訴訟法第358條關於私文書經本人或其代理人簽名、蓋章或
    按指印者推定為真正之規定，須其簽名、蓋章或按指印係本
    人或其代理人為之，在當事人間已無爭執或經舉證人證明者
    ，始得適用（最高法院71年度台上字第2635號判決參照）。
    文書之證據力，有形式上證據力與實質上證據力之分，前者
    係指真正之文書即文書係由名義人作成而言；後者則為文書
    所記載之內容，有證明應證事實之價值，足供法院作為判斷
    而言。必有形式上證據力之文書，始有證據價值可言（最高
    法院91年度台上字第1645號判決參照）。原告所提記載被告
    因投資事由於107年12月8日向原告借貸金錢400萬元之借據
    （見本院卷第345頁），屬私文書，而被告已爭執其真正，
    自應由原告提出該文書原本舉證係被告所作成，惟原告僅提
    出該借據之翻拍照片，未能提出該借據原本證明其真正，自
    不能認該借據為被告所作成，即無形式上證據力，遑論實質
    上證據力可言。
　⑸依證人李宥嫻於本院審理時證述：伊並未參與兩造磋商系爭
    同意書過程，兩造簽立系爭同意書時伊亦未在場等語（記本
    院卷第383頁），可知李宥嫻不曾見聞系爭同意書磋商及簽
    立經過，復由證人李宥嫻證稱：原告告知伊他要與被告投資
    ，並有與被告簽1個合約，合約款項400萬元，伊才於107年1
    2月6日自伊帳戶提領100萬元交給原告，讓原告拿去給被告
    投資，再於107年12月24日偕同原告自伊公司帳戶提領280萬
    元連同伊手邊現金20萬元共300萬元一起拿去交給被告，這4
    00萬元是兩造合作款項等節（見本院卷第381頁至第382頁）
    ，足見李宥嫻所稱兩造有簽約合作及原告於107年12月間交
    付被告之400萬元係合作投資款，僅係單方面聽自原告傳述
    之詞，未經被告親口告知或證實，證據價值仍屬原告一己之
    陳述，不能作為兩造間有出資經營共同事業之合意及原告交
    付393萬元係為出資經營共同事業之憑據，原告復未提出其
    他可資證明兩造間有約定出資經營共同事業及原告有出資經
    營共同事業之證據，自不能認為兩造間有合夥關係存在。
　⒉原告請求被告退還合夥股金有無理由？　
　　原告既未能證明兩造間有合夥關係存在，則原告本於合夥之
    法律關係，依民法第689條第1、2項規定，請求被告退還合
    夥股金400萬元本息，自屬無據，不能准許。況退夥人與他
    合夥人間之結算，應以退夥時合夥財產之狀況為準，民法第
    689條第1項定有明文。故合夥人退夥時，其出資之返還，必
    須依民法第689條規定為結算分配，自須就退夥時合夥財產
    狀況結算，於未受虧損之情形，始得為全部返還之請求（最
    高法院：最高法院92年度台上字第1234號、80年度台上字第
    2199號判決參照）。即令兩造間成立合夥關係，然原告既自
    陳其聲明退夥後，合夥財產尚未經結算，則其逕行請求被告
    返還出資，於法未合，仍不應准許，附此敘明。
五、綜上所述，原告本於消費借貸之法律關係，依民法第478條
    規定，請求被告給付3,696,000元，及本於合夥之法律關係
    ，依民法第689條第1、2項規定，請求被告給付400萬元，及
    均自起訴狀繕本送達翌日起至清償日止，均按週年利率5％計
    算之利息，均為無理由，應予駁回，其假執行之聲請因訴之
    駁回而失所附麗，應併駁回之。。
六、本件事證已臻明確，兩造其餘攻擊防禦方法及證據，經審酌
    後與判決之結果不生影響，爰不一一論列。
據上論結，本件原告之訴為無理由，依民事訴訟法第78條，判決
如主文。
中　　華　　民　　國　　111 　年　　3 　　月　　31　　日
                  民事第六庭  法　官  陳佳君
以上正本係照原本作成。　　　　　　　　　
如對本判決上訴，須於判決送達後20日內向本院提出上訴狀。如
委任律師提起上訴者，應一併繳納上訴審裁判費。
中　　華　　民　　國　　111 　年　 　4　　月　　 1　　日
                              書記官  李淑卿